臺灣花蓮地方法院刑事判決　　　　　　　 94年度訴字第289號
公　訴　人　臺灣花蓮地方法院檢察署檢察官
被　　　告　甲○○
選任辯護人　曾泰源律師
上列被告因違反稅捐稽徵法等案件，經檢察官提起公訴（臺灣花
蓮地方法院檢察署93年度發查偵字第530號），本院判決如下：
    主      文
甲○○行使從事業務之人，明知為不實之事項，而登載於其業務
上作成之文書，足以生損害於公眾及他人，處有期徒刑參月，如
易科罰金，以佰元折算壹日；又商業負責人為納稅義務人以不
正當方法逃漏稅捐，處有期徒刑肆月，如易科罰金，以佰元折
算壹日。應執行有期徒刑陸月，如易科罰金，以佰元折算壹日
。
    事      實
一、甲○○於民國91年間為納稅義務人「健林企業社」（設於花
    蓮縣民政里中美11街103號1樓）之負責人，並經手健林企業
    社91年度營利事業所得稅之申報事宜，為從事業務之人，且
    「健林企業社」給付員工之各類所得扣繳暨免扣繳憑單（下
    稱所得扣繳憑單）及各類所得扣繳憑單暨免扣繳憑單申報書
    ，亦為其附隨業務製作之文書。其明知丙○○、丁○○二人
    於91 年1月至12月間，並未在「健林企業社」工作及領有薪
    資，竟為使納稅義務人「健林企業社」逃漏稅捐，於92年（
    起訴書誤載91年）年初某日，由基於幫助逃漏稅犯意之陳易
    池（未據起訴）提供以蒐購等方式取得之上開二人身分資料
    ，據以製作丙○○、丁○○於「健林企業社」領取薪資之所
    得扣繳憑單，將上開不實薪資金額列為「健林企業社」91年
    度薪資費用成本，藉以逃漏該商號91年度營利事業所得稅。
    嗣甲○○乃將丙○○、丁○○之資料交付不知情之會計人員
    ，委託該會計人員製作丙○○、丁○○於91年度期間在「健
    林企業社」工作領取薪資分別為新臺幣（下同）343000元及
    193000元之所得扣繳憑單，並據以填製「健林企業社」91年
    度各類所得扣繳暨免扣繳憑單申報書，將該上開不實之薪資
    金額共計536000元虛列為「健林企業社」薪資支出，增加營
    業成本，再連同上開不實之「健林企業社」所得扣繳憑單，
    嗣於92年5 月間持向財政部臺灣省北區國稅局花蓮縣分局報
    稅行使，「健林企業社」得以虛增91年度之成本費用，降低
    營利事業所得額，稅捐稽徵機關並據以核定「健林企業社」
    之營利事業所得稅，足以生損害於丙○○、丁○○與稅捐稽
    徵機關徵稅之正確性。經稅捐機關核計結果，「健林企業社
    」以上開不正當方法所逃漏之91年度營利事業所得稅金額13
    4000元。
二、案經丙○○、丁○○訴由臺灣花蓮地方法院檢察署檢察官偵
    查起訴。
    理      由
一、訊據被告甲○○固不否認其於91年間係「健林企業社」負責
    人等情，惟矢口否認有上開偽造文書及「健林企業社」逃漏
    所得稅之犯行，於本院準備程序時辯稱：丙○○、丁○○二
    人確實有於91年間受僱「健林企業社」擔任清潔工，且有支
    領「健林企業社」薪資，上開二人係伊委託工頭找的工人，
    工頭請領渠等薪資後，再提供臨時工之資料予伊報稅云云；
    嗣於本院審判程序時提出之辯護意旨為：告訴人丙○○、丁○○於91年間確實有為被告所經營之「健林企業社」工作並
    領取薪資，被告經營之「健林企業社」係從事環保清潔之工
    程行，有時因他人工程或運輸車輛進出工地會沾污道路，被
    告乃於91年間將因該企業社在花蓮市美崙工業區及新城鄉七
    星潭一帶之工地有關清理或載運業務，污染道路之道路清潔
    工作委由陳易池先生承包，再由陳易池指派臨時工丁○○、
    丙○○等人負責實際清理道路工作，有關工資係由陳易池將
    薪資直接對「健林企業社」請求，再由陳易池將薪資發放予
    二人，故被告確實不認識丁○○與丙○○云云。
 二、 然查：
（一）丙○○於91年間確實未在「健林企業社」工作並支領薪資
      ，而遭「健林企業社」虛報該年度薪資所得343000元之事
      實，業經丙○○於偵查中以告訴人身分及以證人身分具結
      證述明確，且參以其於93年6 月11日經檢察事務官詢問時
      雖先陳稱：「（問：你曾在哪裡上過班？）我曾經於85年
      間在花蓮國聯五路大盛保齡球上班，後來到花蓮市東海清
      潔隊上班，上班一年多」、「（問：東海清潔隊在何處？
      ）地址我忘了」、「（問：該公司名稱？）名叫東海清潔
      隊」、「（問：是經過何人介紹？）朋友」、「（問：東
      海清潔隊還在嗎？）不知道」、「（問：當初上班地點在
      東海清潔隊？）是的」、「（是否每天上班？）是的」、
      「（問：到東海清潔隊上班，有多少人一起上班？）約十
      多人」、「（問：他們也是每一天都到東海清潔隊上班？
      ）是」、「（問：你在那裡上班多久？）90年到92年初」
      、「（問：都在同一地點上班？）不同地點」、「（問：
      上班工作內容為何？）清排水溝，清除馬路髒東西」、「
      （問：清除何處？）花蓮市馬路」、「（問：你每天上班
      都在何處報到？）在美崙，該地每天都有人在那裡報到」
      、「（問：你該地報到並工作一、二年？）是」等語；然
      經檢察事務官質問上開工作細節後，其旋改稱：「（問：
      以上你所說的情形都是真的嗎？）假的」「（問：為何要
      說假話？）我不想將事情鬧大」、「（問：是否真的沒有
      在「健林企業社」工作？）沒有。我是被收買的人頭」、
      「（問：你的身分證借給「健林企業社」申報所得稅？）
      我的身分證是拿給一個朋友去辦理現金卡，後來出現健林
      企業社申報我91年的薪資所得」、「（問：你朋友姓名及
      住所？）我不知道，那是向我購買檳榔的人而已。我身分
      證給他以後，第二天他就拿佣金四千元給我，我身分證是
      在92年3 月份左右拿給幫我辦現金卡之朋友」、「（問：
      你現金卡向哪一家銀行辦理？）大眾銀行，但沒有申請，
      因為我資格不符」、「（問：你是否很後悔幫他人逃漏稅
      ？）是的。但這筆稅我們也繳清了」、「（問：當初為何
      要來告「健林企業社」違反稅捐法？）因為他虛報我薪資
      所得，我當初有去找「健林企業社」的地址，但沒找到，
      覺得受騙，所以我就來告他違反稅捐稽徵法」、「（問：
      你平常在作何事？）賣檳榔，斷斷續續賣九年了我與我母
      親林留在賣。我是在富民村一鄰222號賣檳榔。」等語（
      見本案93年發查偵第511號卷93年6月11日偵詢筆錄）。證
      人丙○○於94年5 月18日經檢察官訊問時，即具結證稱：
      「（問：為何在檢察事務官詢問時供陳是持身分證給人報
      稅？）我是持身分證給陳義池（音譯）以每張四千元代價
      供給他為人頭報稅」、「（問：是何時的事？92年初是透
      過朋友介紹才把身分證交給他，一個月左右身分證就還給
      我）」、「（問：確實有無在「健林企業社」工作？）沒
      有」、「（問：卷附切結書（提示93年7月7日被告開庭時
      提出之切結書）是否你所寫？）是公司答應我會處理我稅
      金，所以我才寫那份切結書」等語（見本案93年度發查偵
      530號卷94年5月18日偵訊筆錄），證人將其提供身分證予
      「陳義池」（斯時其僅提供音譯之姓名，未提供詳細之年
      籍資料）供他人報稅之前後始末證述甚詳，且觀諸上開切
      結書內容僅記載「本人丙○○於民國91年期間確實受雇於
      「健林企業社」支領薪資共計新台幣（空白）元整無誤。
      今後若有任何法律問題，本人願意負擔所有責任」等語（
      見本案93年發查偵第511 號卷93年7月7日偵詢筆錄後頁）
      ，並未記載丙○○實際支領之薪資數額，亦無丙○○簽立
      日期等情，益證丙○○證稱該份切結書係被告臨訟與丙○○和解後，再要求其簽立之資料，是該切結書應非丙○○
      於91年間在「健林企業社」工作時所簽之文書。再參以丙○○於89、90及91等年度，除上開經「健林企業社」申報
      91年度薪資所得外，別無其他所得稅申報資料，此有臺灣
      省北區國稅局花蓮縣分局94年9 月21日北區國稅花縣二字
      第0941018067號覆函所附相關丙○○上開年度綜合所得稅
      籍資料清單一份可參，益佐證丙○○證稱91年前後數年均
      係在自家賣檳榔應係實在，是丙○○於偵查中所為之證詞
      ，顯可信為真實，足證被告經營之「健林企業社」於91年
      期間並未實際僱用或支付丙○○薪資之事實甚明。至丙○○於本院審理訊問雖具結證稱：「陳易池曾經打電話問我
      是否要去掃七星潭及美崙工業區道路上塵土，我有去，大
      概在3、4年前。」、「從91年1 月到12月」、「一天1000
      多元」、「（審判長問：對於妳在偵查中先說是在東海清
      潔隊工作，後來又說沒有做，是拿資料給陳易池做人頭報
      稅，對此有何意見？）我那兩次作筆錄時都有喝酒。」等
      語，其就「健林企業社」91年間是否虛報其薪資等攸關本
      案被告犯罪之重要事項，竟與偵查中所證述之情節迥異，
      惟參以其於審理中亦證稱：「因為我拿到稅單，我就去找
      「健林企業社」，但找不到，後來去找陳易池，他說我們
      工作就是健林。我問他我繳稅的事情要怎麼辦，他就去找
      老闆，隔兩天他就給我4000元，要我去處理稅的事情。」
      等語，核與被告於本院詢問時自承：「（檢察官問：丙○○告你後，你是否有跟他見過面並教她如何應訊？）沒有
      ，不過丙○○曾經找過我，問說要如何處理稅金的事情，
      當時她已經告我了，見面是討論處理稅金的事情，後來我
      記得他有在地檢署撤回告訴」、「丙○○接到通知要繳稅
      金因找不到我所以她去問陳易池有沒有偷報還是老闆偷報
      ？結果陳易池跟我聯絡上，丙○○是到「健林企業社」的
      地址去找我的」等情大致相符，而丙○○於93年4月8日具
      狀向臺灣花蓮地方法院檢察署對被告提出違反稅捐稽徵法
      及偽造文書等告訴後，旋於93年6月4日另具狀撤回告訴，
      此分別有丙○○告訴狀及撤回告訴狀在卷可稽，顯然被告
      於丙○○提出告訴後，即於偵查中與丙○○和解，並透過
      陳易池交付丙○○4000元，目的即處理丙○○因此遭稅捐
      機關核課之應補繳所得稅款項，衡情，若被告經營之「健
      林企業社」確實有僱用丙○○並支付其薪資而未虛報，丙○○既有上開所得收入，依法本有繳納該課徵之所得稅義
      務，被告何以甘願出錢幫丙○○處理？顯然丙○○確實係
      遭「健林企業社」虛報上開91年度薪資所得，且為被告所
      明知。是則丙○○於本院詢問時，就上開與偵查中前後不
      符之證詞，應係事後與被告和解後，為迴護被告所陳之不
      實供述，顯難採信。
（二）丁○○於91年間確實未在「健林企業社」工作並支領薪資
      ，嗣經「健林企業社」虛報當年度薪資所得193000元之事
      實：經查，本案有關丁○○遭虛報薪資部分，係花蓮地方
      法院檢察署於93年8月6日收受以丁○○名義具狀對被告提
      出違反稅捐稽徵法及偽造文書等犯行之告訴狀一份，內容
      指陳被告經營之「健林企業社」虛報其91年度之薪資所得
      等情後而開始偵查，有該署於上開告訴狀上之收案章戳可
      稽，雖丁○○先於警詢及檢察官訊問時否認該告訴狀為其
      提出，且陳稱未對被告提出告訴等情，然於本院詢問時復
      證稱：「（檢察官問：這份告訴狀是否是你提出的？）是
      我告的，不過我不認識被告」等語，是丁○○就上開部分
      ，前後所證出入甚大，然衡之經驗法則，非丁○○或經戴
      某授權之人，並無機會取得其91年度各類所得扣繳暨免扣
      繳憑單，且此份文件必須係丁○○爭執該所得並非真實，
      向稅捐稽徵主管機關表示不服申復，經納稅義務人向司法
      機關提出告訴後，始得暫緩繳納，其他非納稅義務人之人
      ，要無動機無端代丁○○提出告訴，可證該告訴狀應丁○○或委託親人提出之，然丁○○為何於警詢及偵查中否認
      上情，動機為何？實啟人疑竇。次查：丁○○於93年9 月
      15日經警詢問之初陳稱：「（問：你是否有於91年間在健
      林企社工作並收取薪資？）當時我有替人在工作，有薪資
      所得收入，至收入多少我已忘記，因我是工人，上面有工
      頭，工頭承包誰家工作我不知道，薪資所得收入都是由工
      頭申報」等語（見本院93年度發查偵530號卷93年9月15日
      警訊筆錄）；復於94年5 月18日經檢察官詢問時具結證稱
      ：「（問：91年是否在「健林企業社」工作？）我是打零
      工我不知道受雇何人」、「（問：扣繳憑單是否為你所支
      領工資？）我有領薪水，但不知誰是負責人」等語（見本
      院93年度發查偵530號卷94年5月18日偵訊筆錄），是其對
      於上開被詢問之其是否工作及支領扣繳憑單記載之薪資等
      攸關被告犯罪之重要問題，均含混其詞，未明確陳明及回
      答「是或否」，對雇主何人亦語焉不詳，惟參以丁○○於
      89、90及91年度之相關所得稅資料，其於上開年度間，除
      「健林企業社」上開申報之91年間薪資外，其餘薪資所得
      金額最高者僅100000元（即89年間冠勝營造工程有限公司
      申報之丁○○之薪資所得），此有臺灣省北區國稅局花蓮
      縣分局94年9月21日北區國稅花縣二字第0941018067 號覆
      函所附相關丁○○綜合所得稅籍資料清單一份可參，是上
      開「健林企業社」申報薪資所得，對丁○○而言應屬大筆
      之收入，苟被告確實有支領該筆所得，理應就工作及工資
      取得等細節諸如「打零工」之工作性質？工作內容、地點
      ？工資計算方式？受何人僱用？工頭為何人等記憶深刻，
      惟其上開所陳均付之闕如，顯係無法明確交代。然對照丁○○於本院詢問時所為之證述：「（檢察官問：剛才證人
      陳易池說認識你，你們何時認識的？）我不記得何時認識
      的，很久了。」、「（檢察官問：91年間陳易池有無找你
      去做工？）有，我記得是做掃馬路上的髒東西。」、「（
      檢察官問：是在何處？）七星潭、美崙工業區。」、「（
      檢察官問：你當時也是住壽豐？）是。」「（檢察官問：
      當時你是否每天上班？）不一定，需要時他會打電話給我
      ，我就騎機車到工地。」、「（問：檢察官問薪水如何算
      ？算天的，一天1000多元。」、「（檢察官問：當時有多
      少人一起做？）沒多少人，約1、2人而已。」、「檢察官
      問：這份告訴狀是否是你提出的？（提示告訴狀並告以要
      旨）是我告的，不過我不認識被告，我是透過陳易池去工
      作的，我不知道他受僱於被告。」等語，其就上開工作及
      工資請領等細節，竟能應答如流且供述清晰，是衡以一般
      人之記憶清晰度，應與距離案發時間長短為反比，惟丁○○竟就本案警詢、偵訊之初無法明確交代之細節，而於本
      院審理時證述較為詳盡，是其於本院所為之上開證述，顯
      與常情有違，況丁○○於本案警詢之初即93年9 月15日上
      午，即因其告訴之案件，經花蓮縣警察局吉安分局警員通
      知其與被告共同到警局應訊，此有丁○○與被告之警詢筆
      錄二份在卷可稽（見花檢93年度發查偵字第530 號），苟
      丁○○於本院上開所證述所實，何以其於警詢及偵查中，
      隱匿未提及陳易池之人？是不論丁○○為何於本院審理中
      為上開不實之證述，然既有上開諸多疑點，顯有不可採信
      之情形，而依丁○○於警詢及偵查中所為之證述，顯係無
      法具體及詳細陳明其於91年間所從事之工作為何等情，即
      足徵其於91年間未在「健林企業社」從事任何工作，且實
      際未領取健林企業社之薪資，益證被告經營之「健林企業
      社」確實於91年度有虛報劉清河上開薪資所得之事實。
（三）綜上，「健林企業社」虛報上開丙○○、丁○○之上開薪
      資所得分別為343000元及193000元（共計536000元）為營
      業成本，因此所逃漏營利事業所得稅共計134000元，此已
      據財政部臺灣省北區國稅局花蓮縣分局94年9 月23日北區
      國稅花縣一字第0940003415號函敘明在卷（見本院卷第32
      頁）。
（四）復查，被告甲○○自承其於92年5 月間「健林企業社」向
      財政部臺灣省北區國稅局花蓮縣分局申報91度營利事業所
      得稅時，有委託不知情之會計人員製作上開丙○○、丁○○二人於91年間支領「健林企業社」薪資所得之扣繳憑單
      二份（一份四式），並據以填載「健林企業社」當年度營
      利事業所得稅結算申報書，將上開薪資金額列為該公司之
      支出成本，持之向財政部臺灣省北區國稅局花蓮縣分局申
      報扣抵營利事業所得稅一節，有林孝全（丙○○之夫）、
      丁○○之財政部臺灣省北區國稅局91年度綜合所得稅核定
      通知書二份、丙○○、丁○○91年度各類所得扣繳暨免扣
      繳媒體申報資料二份、「健林企業社」之財政部臺灣省北
      區國稅局91年度營利事業所得稅結算申報核定通知書一份
      在卷可稽，足證被告有行使該業務登載不實文書之犯行。
      而丙○○、丁○○於91年間並未向「健林企業社」支取薪
      資，遭「健林企業社」申報，在申報當時即已構成對丙○○、丁○○必須繳納所得稅等財產上損害，且妨害稅捐機
      關課稅之正確性甚明。
（五）本案被告所辯及證人陳易池、丁○○及丙○○於本院詢問
      時就有關渠等於91年間確實從事「健林企業社」之打掃工
      作之證詞本院認不可採信之理由如下：
（1） 被告於本案偵查期間及本院準備程序時之歷次供述略記載
      如下：
    就丙○○告訴案件，其經檢察事務官於93年6月4日詢問時
      供稱：（問：公司經營何業務？）環保工程。是做清理工
      業區廢棄石材清運」、「（問：是向大理石公司承包嗎？
      ）我們自己有處理理場，由大理石場僱用車輛將廢棄石材
      運至我們的處理場處理」、「（問：你是否認識丙○○？
      ）他以前在我那邊上過班」、「（問：當時他薪水如何計
      算？」他作道路清潔，一個月薪水三萬多」、「（問：他
      工作多久？）不清楚」、「（問：丙○○當時領薪水的印
      領清冊有無帶來？）找不到，因我房屋被法院拍賣，所以
      沒有找到」、「（問：你說丙○○在你們公司做事，有何
      證據證明？）有員工切結書，我有留下來」、「（問：為
      何員工切結書你有留下來，而印領清冊沒有留存？）因印
      領清冊都是會計小姐處理」、「（問：你是在何時與丙○○聯繫？）上個月」、「（問：他是何時在健林企業社工
      作？）九十年底在「健林企業社」工作，九十二年二月間
      離職」、「（問：這期間丙○○工作有無間斷？）這期間
      他並沒有離職」、「（問：你有無向稅捐機關申報丙○○
      在「健林企業社」90年及92年度的所得）我不清楚」、「
      （問：你是在接到本署通知後才去找丙○○？）是的」、
      「（問：你找丙○○做何事？）我問他瞭解本件稅務的問
      題」等語（見本案花檢93年度發查511 號卷93年6月4日偵
      詢筆錄）；於93年7月7日於檢察事務官詢問時供稱：「（
      問：丙○○的薪資印領清冊有無帶來？）我找不到」、「
      （：問丙○○得薪資所得是你虛報？）不是虛報」、「（
      問：丙○○的身分資料你如何取得？）他以前在我那裡工
      作就有登記」、「（問：印領清冊的印章，是你刻的還是
      丙○○交給你的？）都是他們自己的」、「（問：丙○○
      已在本署自白他是將他的身分證拿給你去虛報所得稅，你
      有何意見？）他確實有在我公司工作」、「（問：尚有何
      其他陳述？）我有她親自簽名蓋章的切結書」等語（見本
      案花檢93年度發查511號卷93年7月7日偵詢筆錄）。
    就丁○○案件，於93年9 月15日警詢時供稱：「（問：你
      認識丁○○？）不認識」、「（問：你是否有於91年間以
      經營之「健林企業社」向稅捐稽徵機關申報丁○○薪資給
      付十九萬三千元？）有」、「（問：當時你向稅捐稽徵機
      關申報丁○○薪資給付，是何憑據？）當時我都是承包做
      環保清潔工程，下面僱用工頭，工頭再請款，工頭向我請
      領薪資，所以我依據薪資給付申報」（見本案花檢93年度
      發查偵530號卷第12頁）。
    嗣於94年5 月18日檢察官同時訊問上開丙○○、丁○○告
      訴案件時供稱：「（問：公司業務？）環保工程」、「（
      問：丁○○、丙○○曾在公司上班否？」我把工程轉包給
      工頭，我沒有直接與戴、劉接洽、「（問：有無申報工資
      資料？）事隔日久，公司也結束營業，沒有資料可憑」、
      「（問：切結書是否為你公司開立？）是公司代處理稅賦
      才寫的切結書」等語（見本案花檢93年度發查偵530 號卷
      第38頁）。
    嗣於本院94年9 月13日準備程序時供稱：「丁○○部分，
      係他兒子對我提出告訴的，並不是他本人，我並不認識他
      兒子，但丁○○之前確實有在那邊工作過，做道路清潔，
      當時吉安分局製作有關丁○○警詢筆錄，我有跟他一起去
      做筆錄，筆錄中他有說他有在我那邊工作，做筆錄時我沒
      有在旁邊，但警察做完丁○○筆錄後有給我看，我問丁○○說你有跟我領錢為何要告我，他跟我說那是他兒子提出
      來的」、「丙○○部分以他自己的認知他可能真的不知道
      他是領我們「健林企業社」的薪水，當時90、91年在我公
      司工作，是未婚，91年底他結婚，她先生要合併申報所得
      稅時，發現有多出來的稅金要繳，此指的是她先生不知道
      她本身有領我們的薪資，而將她申報為扶養人，丙○○是
      問我關於如何去繳稅的問題，當時我公司已經結束了，所
      以她找不到我，就告我，我公司是在92年年底時結束的，
      因我原本公司名字叫『東海環保工程有限公司』，「健林
      企業社」是我91年度才接手的公司，所以丙○○根本不知
      道有『健林企業社』的存在，因為她是外包約聘人員，沒
      有每天到公司上班，她領的是我們「健林企業社」支出的
      。另外他說4000元，是她覺得我們公司浮報她所得，說她
      還要另外再繳3000多元，我當時人在外地，沒有很確定，
      她說要告我，我就託人把4000元給他把稅金繳掉」等語。
（2） 觀諸被告於本院審判程序前之歷次辯解，除無法確切說明
      告訴人丙○○及丁○○二人究竟係從事「健林企業社」何
      種性質之工作（究係其公司內部之業務工作，或係公司向
      外承包之工程）、渠等二人支領上開工資之計算標準（時
      薪、日薪或月薪），亦未供陳所稱之「工頭」究係何人？
      更自始無法提出二人簽收工資之相關工資表等領據以憑，
      是其上開供述顯有相當可疑之處。另被告自承其於丙○○
      告訴後，其曾與丙○○聯繫，並請託他人（嗣於審理中供
      稱係陳易池）交付4000元與丙○○補納稅金之行為，顯有
      違常情，已敘明於上開二（一）理由內，再者，其於93年
      7月7日提出丙○○簽立之切結書時，竟向檢察事務官謊稱
      該切結書係丙○○於「健林企業社」工作支領薪資時所簽
      立等等，均啟人疑竇。嗣被告雖於本院審判程序時答辯稱
      其係於91年間將該企業社在花蓮市美崙工業區及新城鄉七
      星潭一帶之工地有關清理或載運業務污染道路之道路清潔
      工作委由陳易池先生承包，再由陳易池指派臨時工丁○○
      、丙○○等人負責實際清理道路工作，有關工資係由陳易
      池直接對「健林企業社」請求，再由陳易池發放二人等情
      ，且主動帶證人陳易池到庭，惟被告何以於前開偵查及本
      院準備程序中，就此攸關其本人是否犯罪之重要證人隻字
      未提？又質諸其於本院詢問時供稱：「（檢察官問：他是
      工頭還是受僱人？）他不是正式員工，是有工作我聯繫他
      去找人，比較像外包，丙○○、丁○○都是他找來的」、
      證人陳易池則於本院時證稱：「（辯護人問：被告是否是
      你在91年的老闆？公司名稱）是，公司名稱是健林企業社
      」、「（辯護人問：你當時擔任職務）工頭」、「（檢察
      官問：你是受僱健林企業社還是東海環保公司？）健林企
      業社」、「（檢察官問：受僱到何時？）91年間」、「沒
      有勞健保，有做才有拿等語」，是依上開二人所陳，顯無
      法明確說明究係被告將工作「轉包」陳易池，或係「僱用
      」陳易池在健林企業社工作，復無法提出轉包之承攬契約
      ，或「健林企業社」僱用陳易池之資料，是上開被告所辯
      與證人陳易池所證，顯有可疑。再查，證人陳易池、丁○○及丙○○三人於本院行交互詰問時，渠等雖就有關91年
      間有至美崙工業區附近從事打掃工作、丁○○、丙○○係
      陳易池介紹，由陳易池交付工資等細節，證述大致相符，
      惟渠等就三人於91年期間所為上開打掃工作之工作天數、
      工資計算方式亦證稱均相同，苟渠等三人所證為真，則何
      以丙○○、丁○○二人於91年間經「健林企業社」申報請
      領之薪資所得差異高達有150000元？就此部分經檢察官分
      別詰問證人陳易池及被告，二人均無法解釋，足徵渠等三
      人於本院所為之相關丙○○、丁○○二人於91年間有從事
      打掃工作及支領「健林企業社」薪資等情，均非事實，自
      難採為證據。是本案被告應係向陳易池取得丙○○、丁○○二人身分資料，藉以逃漏「健林企業社」營利事業所得
      稅之意甚明。
（六）綜上理由，本案事證明確，被告犯行堪以認定，應予依法
      論科。
三、按刑法上所稱之「業務」，係指日常生活從事於公務員以外
    之職業所處理之事務，不論為全（專）職或半（兼）職，主
    要事務或附隨事務，有給或無給，已否得法律之許可，凡以
    反覆同種類之行為為目的之社會活動具有持續性者，皆屬之
    ，並不以具備一定之形式條件為必要。所謂「業務上作成之
    文書」，指從事業務之人，基於業務上之行為所作成之文書
    （最高法院86年度臺上字第6405號判決意旨參照）。再「各
    類所得扣繳暨免扣繳憑單係由扣繳義務人依所得稅法第92條
    規定所製作之單據，為業務上製作之文書。而商業會計法第
    15條所規定之商業會計憑證分『原始憑證』與『記帳憑證』
    二類。所謂『原始憑證』，係指證明交易事項發生之經過，
    而為造具記帳憑證所根據之憑證；『記帳憑證』，則指證明
    處理會計事項人員之責任，而為記帳所根據之憑證。至於所
    得稅之扣繳義務人依所得稅法第89條第3 項填發之免扣繳憑
    單，或依同法第92條開具之扣繳憑單，用意在於方便稅捐稽
    徵機關蒐集及掌握課稅資料，以利稅捐之核課，並非證明交
    易事項發生之經過而為造具記帳憑證，或證明處理會計事項
    人員之責任而為記帳所根據之憑證，自非屬商業會計法所稱
    『原始憑證』或『記帳憑證』。」（最高法院91年度臺上字
    第7411號判決及92年臺上字第1624號判決可資參照）。是被
    告係「健林企業社」之實際負責人，為商業登記法規定之商
    業負責人，亦為從事業務之人，其製作「健林企業社」」員
    工扣繳憑單及營利事業所得稅結算申報書，為其業務上所製
    作之文書；又稅捐稽徵法第41條之處罰對象為納稅義務人，
    同法第47條則將納稅義務人為公司或商號之責任，基於刑事
    政策之考慮，於其應處徒刑範圍，轉嫁於公司或商號負責人
    ，故於此種情形而受罰之公司或商號負責人，乃屬代罰之性
    質，其公司或商業負責人本身並非逃漏稅捐之納稅義務人，
    亦即非犯罪之主體，此部分行為與商業負責人之其他犯罪行
    為之間，自無方法或結果之牽連關係（最高法院92年台上字
    第4025號判決可參）。核被告上開所為，係犯刑法第216 條
    、第215 條行使業務上登載不實文書罪（扣繳憑單及結算申
    報書）及稅捐稽徵法第47條第3 款、第41條之公司商業負責
    人為納稅義務人以不正當方法逃漏稅捐罪，另起訴意旨認被
    告另同時違反修正前商業會計法第66條第1 款之以明知不實
    之事項，而填製會計憑證罪，容有誤會。被告利用不知情之
    會計事務所人員虛偽填載丙○○、丁○○所得扣繳憑單及「
    健林企業社」91年度各類所得扣繳暨免扣繳憑單申報書，持
    向財政部臺灣省北區國稅局花蓮縣分局申報稅捐，為間接正
    犯。而被告所為上揭扣繳憑單、結算申報書登載不實並申報
    之行為，雖登載不實之文書有不同，但所侵害者為同一之公
    共信用社會法益，要僅成立一罪；又被告所犯刑法第216 條
    、第215 條之行使業務登載不實文書罪部分，與稅捐稽徵法
    第47條第3 款、第41條以不正當之方法逃漏稅捐罪之間，係
    犯意各別，行為互異，應予分論併罰。爰審酌被告為負責人
    之健林企業社逃漏營業稅影響國家稅收，其逃漏稅之金額達
    134000元，及其犯罪之動機、目的、手段、犯後未坦承犯行
    ，並於本院審理時勾串相關證人為不實陳述等一切情狀，就
    其所犯前開二罪分別量處如主文所示之刑，並定應執行刑，
    且就各該宣告刑及所定應執行刑，均諭知易科罰金之折算標
    準。
四、公訴意旨另以：被告於92年初某日自年籍不詳之人處取得丁○○、丙○○二人之身分證影本後，偽刻渠等印章，製作渠
    等不實之工資表後，再為上開犯罪事實之行為，因認被告涉
    有偽造印章、印文之罪嫌，但查，本案未有相關丁○○、丙○○二人之工資表及偽刻之二人印章扣案，而被告既否認上
    開犯行，又查無積極之證據足證被告有為上開偽刻印章製作
    工資表之行為，是認被告罪嫌尚有未足。惟公訴人此部分之
    犯行認與前揭論罪科刑部分，有方法結果之牽連關係，故不
    另為無罪之諭知，併此敘明。
五、另證人陳易池、丙○○及丁○○等人是否涉嫌幫助他人逃漏
    稅捐或偽證等犯行，應由檢察官另行偵辦，附此敘明。
據上論斷，應依刑事訴訟法第299條第1項前段，稅捐稽徵法第47
條第3款、第41條，刑法第11條前段、第216條、第215 條、51條
條第5款、第41條第1項前段，罰金罰鍰提高標準條例第1 條前段
、第2條，判決如主文。
本案經檢察官乙○○到庭執行職務
中　　華　　民　　國　　94　　年　　11　　月　　17　　日
             　　       臺灣花蓮地方法院刑事第三庭
                             審判長 法　官　鄭培麗
　　　　　　　　　　　　　　        法　官　鄭光婷
                                    法　官　張嘉芬
上列正本證明與原本無異。
如對本判決不服，應於送達後10日內，向本院提出上訴狀。（應
抄附繕本）
                                    書記官
中　　華　　民　　國　 094　　年　　11　　月　　18　　日
附錄本案科行論罪法條：
稅捐稽徵法第47條第3款、第41條、刑法第216條、第215條
稅捐稽徵法第41條
納稅義務人以詐術或其他不正當方法逃漏稅捐者，處五年以下有
期徒刑、拘役或科或併科新台幣六萬元以下罰金。
稅捐稽徵法第47條第3款
本法關於納稅義務人、扣繳義務人及代徵人應處徒刑之規定，於
下列之人適用之：
一  公司法規定之公司負責人。
二  民法或其他法律規定對外代表法人之董事或理事。
三  商業登記法規定之商業負責人。
四  其他非法人團體之代表人或管理人。
中華民國刑法第215條
從事業務之人，明知為不實之事項，而登載於其業務上作成之文
書，足以生損害於公眾或他人者，處三年以下有期徒刑、拘役或
五百元以下罰金。
中華民國刑法第216條
行使第二百十條至第二百十五條之文書者，依偽造、變造文書或
登載不實事項或使登載不實事項之規定處斷。
